【裁判字號】    95,訴,151
【裁判日期】    950804
【裁判案由】    違反毒品危害防制條例
【裁判全文】
臺灣雲林地方法院刑事協商判決           95年度訴字第151號
公  訴  人  臺灣雲林地方法院檢察署檢察官
被      告  丙○○
                    國民
指定辯護人  本院公設辯護人乙○○
上列被告因違反毒品危害防制條例案件，經檢察官提起公訴（94
年度毒偵字第2216號），並由公訴檢察官當庭擴張起訴之犯罪事
實後，聲請改依協商程序而為判決，本院合議庭裁定由受命法官
獨任進行協商程序，本院判決如下：
    主      文
丙○○連續施用第一級毒品，累犯，處有期徒刑壹年貳月，扣案
之第一級毒品海洛因壹包（含袋重零點肆公克）沒收銷燬之。
    事實及理由
壹、構成犯罪之事實：丙○○曾有肅清煙毒條例案件、麻醉藥品
    管理條例案件、傷害、恐嚇等前科紀錄，並於民國88年間曾
    因違反毒品危害條例案件，經送觀察、勒戒後，認無繼續施
    用之傾向，嗣由臺灣彰化地方法院檢察署檢察官於88年3 月
    25日，以88年度偵緝字第150 號為不起訴處分。其最近一次
    論罪科刑執行完畢情形係於88年間又因施用第一級毒品及第
    二級毒品案件，由臺灣雲林地方法院檢察署檢察官提起公訴
    並聲請強制戒治；經本院以88年度訴字第466 號判決分別判
    處有期徒刑10月、4 月，並定其應執行有期徒刑1 年確定，
    甫於93年10月28日假釋出監交付保護管束，93年11月25日執
    行保護管束期滿未經撤銷，以已執行論。強制戒治部分，因
    戒治成效評定為合格，由本院裁定停止戒治，所餘戒治期間
    交付保護管束，於89年9 月14日出戒治所，至90年3 月15日
    執行保護管束期滿未經撤銷，以已執行論。詎其仍不知悔改
    ，於5 年內復基於施用第一級毒品海洛因之概括犯意，自94
    年11月2 日19時許起至95年6 月30日23時許止，在雲林縣古
    坑鄉○○村○○鄰○○路11號住處及臺中縣大甲鎮之加油站等
    地，以將第一級毒品海洛因摻水後放入針筒內注射手臂之方
    式，連續施用第一級毒品海洛因多次，為警於94年11月29
    日13時20分許，在雲林縣斗六市○○路○段180 號旁廣場涼
    亭內查獲，並扣得海洛因毒品殘渣袋1 個、毒品分裝器1 支
    及注射針筒1 支等物，經採尿送驗後呈嗎啡陽性反應。又於
    95年7 月1 日15時30分許因本案經警緝獲，並當場扣得施用
    第一級毒品海洛因之注射針筒1 支及第一級毒品海洛因1 包
    （含袋重0.4公克）。
貳、證據名稱：
  一、尿液送檢真實姓名對照表（見偵卷第13頁）、雲林縣衛生
      局煙毒尿液檢驗成績書（見偵卷第12頁）、臺灣檢驗科技
      股份有限公司濫用藥物尿液檢驗報告（見偵卷第31頁）、
      刑案資料查註紀錄表、臺灣高等法院被告前案紀錄表各1
      份在卷可查。
  二、扣案海洛因毒品殘渣袋1 個、毒品分裝器1 支及注射針筒
      共2 支及第一級毒品海洛因1 包（含袋重0.4 公克）。
  三、被告坦白承認上開犯行。
、本件經檢察官與被告於審判外達成協商之合意且被告已認罪
    ，其合意內容如主文所示。經查，上開協商合意並無刑事訴
    訟法第455 條之4 第1 項所列情形之一，檢察官聲請改依協
    商程序而為判決，本院爰不經言詞辯論，於協商合意範圍內
    為協商判決，合予敘明。又被告自94年11月29日某時起至95
    年6 月30日23時許止，亦有連續施用第一級毒品海洛因之犯
    行，此部分犯行與已起訴部分時間緊接，所犯罪名相同，顯
    係出於概括犯意反覆為之，為連續犯，核屬裁判上一罪，復
    經公訴檢察官當庭擴張起訴事實（見本院卷第89頁反面），
    本院自得一併審理，附此敘明。此外，被告自承於95年7 月
    1 日14時許亦有施用第一級毒品海洛因之犯行，惟該部分係
    刑法於94年1 月7 日修正，並於95年7 月1 日施行後所為，
    此部分不能論以連續犯，有最高法院95年度第8 次刑庭會議
    決議可資參照，即非本案審理範圍，附此敘明。
肆、扣案之第一級毒品海洛因1 包（含袋重0.4 公克），應依毒
    品危害防制條例第18條第1 項前段規定沒收銷燬。至其餘扣
    案之海洛因毒品殘渣袋1 個、毒品分裝器1 支及注射針筒共
    2 支，均非違禁物，被告於本院訊問時也表示均拋棄，而無
    沒收之必要，因此不宣告沒收，執行時也無須發還，予以丟
    棄即可。又被告於95年7 月1 日為警緝獲時扣案之注射針筒
    1 支及第一級毒品海洛因1 包（含袋重0.4 公克），亦均為
    被告於95年6 月30日23時許施用第一級毒品海洛因時，所用
    之注射針筒及第一級毒品海洛因，業據被告陳述甚明（見本
    院卷第89頁反面、第91頁），因此扣案之第一級毒品海洛因
    部分亦於本案中一併宣告沒收，應予敘明。
伍、應適用之法條：
  一、查被告行為後，刑法於94年1 月7 日修正，並於94年2 月
      2 日公布，業已於95年7 月1 日施行。按行為後法律有變
      更者，適用行為時之法律。但行為後之法律有利於行為人
      者，適用最有利於行為人之法律，刑法第2 條第1 項定有
      明文。刑法第2 條第1 項之規定乃與刑法第1 條罪刑法定
      主義契合，而貫徹法律禁止溯及既往原則，係規範行為後
      法律變更所生新舊法律比較適用之準據法。是刑法第2 條
      本身雖經修正，但刑法第2 條既屬適用法律之準據法，本
      身尚無比較新舊法之問題，應一律適用裁判時之刑法第2
      條規定以決定適用之刑罰法律，先予辨明。又本次刑法修
      正後新舊法之比較，應就罪刑有關之共犯、未遂犯、想像
      競合犯、牽連犯、連續犯、結合犯，以及累犯加重、自首
      減輕暨其他法定加減原因（如身分加減）與加減例等一切
      情形，綜其全部罪刑之結果而為比較，此有最高法院95年
      度第8 次刑庭會議決議可資參照。次按，刑法第2 條第1
      項規定（按指95年7 月1 日修正施行前之刑法）：「行為
      後法律有變更者，適用裁判時之法律，但裁判前之法律有
      利於行為人者，適用最利於行為人之法律」；所稱「適用
      」，係指完整性之適用，與「準用」係依其性質而為選擇
      性之應用者不同，是比較新舊法適用法律時，應就罪刑有
      關之一切情形，比較其全部之結果而為整體之適用，不能
      割裂而分別適用新舊法律，最高法院88年台非字第31號判
      決亦可參照。經查：
    1.修正前刑法第56條連續犯之規定業於94年1 月7 日修正時
      刪除，並於95年7 月1 日施行。是於新法修正施行後，被
      告之數犯罪行為，即須分論併罰。此刪除雖非犯罪構成要
      件之變更，但顯已影響行為人刑罰之法律效果，自屬法律
      有變更，依新法第2 條第1 項規定，比較新、舊法結果，
      仍應適用較有利於被告之行為時法律即舊法論以連續犯，
      此亦有最高法院95年度第8 次刑事庭會議決議參照。
    2.又被告有如構成犯罪之事實欄所載論罪科刑執行完畢之紀
      錄，有臺灣高等法院被告前案紀錄表1 份在卷可查，其於
      5 年以內再故意犯本件有期徒刑以上之罪，不論依修正前
      之刑法第47條，或修正後之刑法第47條第1 項之規定，均
      構成累犯，對被告而言並無有利或不利之情形，
    3.綜合上述各條文修正前、後之比較，揆諸前揭最高法院決
      議及修正後刑法第2 條第1 項前段、後段規定之「從舊、
      從輕」原則，自應適用被告行為時之法律，即修正前刑法
      之相關規定，予以論處。
  二、刑事訴訟法第455 條之4 第2 項、455 條之8 。
  三、毒品危害防制條例第10條第1 項、第18條第1 項前段，刑
      法第2 條第1 項前段、第11條前段，修正前刑法第56條、
      第47條。
陸、本判決不得上訴。但如認為有刑事訴訟法第455 條之4 第1
    項第1 款、第2 款、第4 款、第6 款、第7 款所定情形之一
    ，或違反同條第2 項規定，而不服本判決，得自收受判決送
    達之日起10日內，向本院提出上訴狀，上訴於第二審法院。
本案經檢察官甲○○到庭執行職務。
中    華    民    國    95    年    8     月    4     日
                  刑事第二庭  法  官  李  明  鴻
以上正本證明與原本無異。
中    華    民    國    95    年    8     月    4     日
                              書記官  孫  秀  桃
附錄本案論罪科刑法條全文
毒品危害防制條例第10條
施用第一級毒品者，處六月以上五年以下有期徒刑。
施用第二級毒品者，處三年以下有期徒刑。


司法院資訊處製作；財團法人民間司法改革基金會備份。
